【裁判字號】    98,交聲,3505
【裁判日期】    981106
【裁判案由】    交管條例聲異
【裁判全文】
臺灣板橋地方法院交通事件裁定       98年度交聲字第3505號
原處分機關  交通部公路總局臺北區監理所板橋監理站
異  議  人
即受處分人  甲○○
上列異議人即受處分人因違反道路交通管理處罰條例案件，不服
原處分機關於民國94年10月21日所為之裁決處分（裁決書案號：
北監裁字第裁41-ACV060063號），聲明異議，本院裁定如下：
    主  文
異議駁回。
    理  由
一、原處分意旨略以：異議人即受處分人甲○○於民國九十四年
    四月二日上午十時二十八分許，騎乘車號ＰＴＺ─二四七號
    重型機車，行經臺北市○○路與東寧路口，因「機車不依規
    定兩段式左轉」之違規，為警攔停舉發後，另發現該異議人
    有「使用註銷駕照駕車」（異議人之駕駛執照吊扣期間為九
    十四年二月二十一日起至九十五年四月二十日）之違規，乃
    依道路交通管理處罰條例第二十一條第一項第七款規定，裁
    處罰鍰新臺幣一萬二千元。異議人則以：伊有簽收本件舉發
    通知單，但不知道後來為何變成要罰二萬四千元並吊銷駕照
    ；本件裁決書送達時，伊可能在新北投國軍八一八醫院住院
    或者在家裡，把自己關在家裡面；伊因罹患精神疾病已長達
    八年且無業，並無力負擔本件罰緩，請求降低罰鍰金額或免
    罰等語，表明不服而提出異議。
二、按受處分人不服第八條主管機關所為之處罰，得於接到裁決
    書之翌日起二十日內，向管轄地方法院聲明異議，道路交通
    管理處罰條例第八十七條第一項定有明文。次按交通法庭認
    聲明異議不合法律上之程式，且無從補正者，應以裁定駁回
    之，道路交通案件處理辦法第十八條亦有規定。又此係交通
    異議事件之程序規定，且為聲明異議之合法要件，受處分人
    之聲明異議自須合於此項程序規定，法院始得受理為實體之
    審查。
三、經查：本件原處分機關於九十四年十月二十一日以板監裁字
    第裁四一─ＡＣＶ０六００六三號所為違反道路交通管理事
    件裁決書，其送達程序係以異議人之住所地址即臺北縣永和
    市○○路四九巷二一號四樓為應送達處所，而郵政機關送達
    於上址時因未獲會晤應受送達即異議人本人，亦無受領文書
    之同居人、受僱人或應送達處所接收郵件人員，乃於九十四
    年十月二十六日將該裁決書寄存永和市○○路郵局，並作成
    送達通知書二份，一份黏貼於應受送達人門首，另一份置於
    該受送達處所信箱或適當位置以為送達等情，有原處分機關
    送達證書附卷可稽；又上開送達地址，確為異議人之住所地
    址，亦經異議人於本院調查時陳明在卷，並有異議人之戶籍
    資料在卷足憑。至異議人於本院調查時陳稱本件裁決書送達
    之時，伊有可能在國軍北投醫院住院等語，然異議人於九十
    四年間於國軍北投醫院並無住院之事實，業經本院向國軍北
    投醫院查明屬實，並有該醫院九十八年十月二十八日醫投行
    政字第０九八０００二四一０號函附甲○○之住院記錄及本
    院辦理刑事案件電話紀錄查詢表在卷可稽，足認本件原處分
    機關於九十四年十月二十六日以異議人上開住所地址進行送
    達，於法自無不合。又審酌異議人於本院調查時可以瞭解法
    官詢問之問題，清楚回答，並坦承有舉發之交通違規事實，
    且異議人於本院調查時亦陳稱其應該未經法院宣告禁治產等
    語，則異議人固自陳患有精神疾病（見異議人提出之中華民
    國身心障礙手冊影本、診斷證明書），但依上開情形觀之，
    異議人收受上開裁決書時尚非處於無行為能力即心神喪失或
    精神耗弱致不能處理其自己事務之狀態，其未經法院宣告禁
    治產。綜上各節，足認本件裁決書於九十四年十月二十六日
    送達於異議人上開住所時，其係有收受上開裁決書送達之行
    為能力，又依行政程序法第七十四條第一項、第二項規定，
    本件裁決書已於寄存送達之日即九十四年十月二十六日對異
    議人發生合法送達之效力，則異議人如對該裁決書有所不服
    ，應自送達之翌日即九十四年十月二十七日起算，扣除因異
    議人設址於臺北縣永和市之在途期間二日後，至遲應於九十
    四年十一月十七日前提出聲明異議，異議人於九十八年九月
    十六日，始向原處分機關提出聲明異議狀，有聲明異議狀之
    信封影本所蓋之原處分機關收件章足憑，顯見本件異議人聲
    明異議，已逾法定之異議期間。
四、綜上所述，異議人辯稱伊因罹患精神疾病已長達八年且無業
    ，並無力負擔本件罰緩，請求降低罰鍰金額或免罰等節，依
    首開說明，本件異議人提起異議之程式於法不合，且無從補
    正，法院自無從就原處分機關所為之裁決處分有無理由等實
    體事項加以審酌，揆諸首揭條文規定，自應將其異議駁回。
據上論斷，應依道路交通管理處罰條例第八十七條第二項，道路
交通案件處理辦法第十九條，裁定如主文。
中    華    民    國    98    年    11    月    6     日
                      交通法庭  法  官 楊 志 雄
以上正本證明與原本無異
如不服本裁定應於送達後五日內向本院提出抗告狀
                                書記官 陳 春 銘
中    華    民    國    98    年    11    月    6     日


司法院資訊處製作；財團法人民間司法改革基金會備份。
